臺灣苗栗地方法院刑事判決　　　　　　　 95年度易字第462號
公　訴　人　臺灣苗栗地方法院檢察署檢察官
被　　　告　甲○○
上列被告因竊盜案件，經檢察官提起公訴（95年度偵字第2278、
2763號），本院判決如下：
    主    文
甲○○共同犯攜帶兇器竊盜罪，處有期徒刑陸月，如易科罰金，
以銀元佰元即新臺幣玖佰元折算壹日。
    犯罪事實
一、甲○○與乙○○（所涉竊盜部分由檢察官移送併案審理，經
    本院以95年度訴字第330 號判決處有期徒刑2 年確定）基於
    意圖為自己不法所有之犯意聯絡，於民國95年4 月20日凌晨
    2 時至3 時間，由甲○○駕駛貨車搭載乙○○至苗栗縣苗栗
    市○○街○路橋下停車場，由乙○○持客觀上可供兇器使用
    之螺絲起子1 支（未扣案），擊破停放在該處之丁○○所有
    、車牌號碼9998-KU 號小客車駕駛座車窗玻璃（毀損部分未
    據告訴），2 人共同侵入前開小客車內，竊取丁○○所有之
    照相機1 台及筆記簿1 本得手，因丁○○接獲防盜簡訊，趕
    往現場查看，2 人發現丁○○後，旋即駕駛前開貨車逃逸。
    嗣因乙○○於所涉竊盜案件調查中供述上情而為警查獲。
二、案經苗栗縣警察局移送臺灣苗栗地方法院檢察署檢察官偵查
    起訴。
    理    由
一、證據能力之認定：
    1.本案共犯乙○○於95年5 月5 日及同年5 月9 日警詢時之
      供述（95年度偵字第2763號卷【下稱2763偵卷】第19至26
      頁），屬被告甲○○以外之人於審判外之言詞陳述，經被
      告爭執其證據能力（本院卷第27頁），且查無其他法律規
      定例外得為證據之情形，依刑事訴訟法第159 條第1 項規
      定，不得作為證據。
    2.乙○○於95年5 月15日偵查中向檢察官所為之陳述（95年
      度偵字第2278號卷【下稱2278偵卷】第68至69頁），雖為
      被告所爭執，惟此一陳述業經依法具結以擔保其信用性，
      並無顯不可信之情況，依刑事訴訟法第159 條之1 第2 項
      規定，仍得作為認定被告犯罪事實存否之證據。
    3.卷內其餘被告以外之人於審判外之陳述，則經檢察官、被
      告於審判程序一致同意作為證據，本院審酌該等言詞或書
      面陳述作成時之情況亦認為適當，依刑事訴訟法第159 條
      之5 第1 項規定，自均得作為證據。
二、認定犯罪事實所憑之證據及理由：
    (一)被告坦承於上開時間駕駛貨車搭載乙○○至郵電街鐵路橋
      下停車場，知悉乙○○擊破小客車車窗行竊後，下車步行
      到小客車旁、將頭探入車內，於被小客車車主發現後，又
      駕車搭載乙○○離去等事實。
    (二)證人丁○○於本院審理時明確證稱：案發當時伊接獲防盜
      簡訊，立刻趕到停車地點查看，發現小客車車窗被打破、
      車門被打開，被告與乙○○2 人分別從前門、後門將身體
      趴進車內，有伸手在副駕駛座置物箱及前座椅背後面袋子
      內翻找東西的動作，在伊觀察約1 分多鐘時間內，2 人都
      是這樣的動作，並在車內有用客家話講「快一點、快一點
      」等語的對話，過程中伊曾一度靠近到距離2 人不到1 公
      尺的位置，且該處有路燈，光線很亮，不會看錯等情（本
      院卷第89至99頁），足證被告與乙○○2 人共同侵入丁○○所有之小客車內行竊之事實。
    (三)證人乙○○除就被告駕車搭載伊至案發現場，伊下車持螺
      絲起子敲破小客車車窗，進入車內竊得照相機1 台、筆記
      簿1 本，為車主發現後又由被告駕車載伊離去之經過證述
      在卷，與前開被告供述及證人丁○○指證大致相符外，並
      於偵查中證稱：「是我跟他說的，請他載我到中苗那邊的
      路橋下停車場，那邊停很多車子，我想去看有無東西可以
      偷，然後他就載我去」（2278偵卷第69頁），於審理中證
      陳：「到了那邊，我請他停車，並跟他說我要找目標作案
      」（本院卷第97頁）等語，足證被告於乙○○下車著手行
      竊之前，即已知悉乙○○犯罪意圖之事實。
    (四)被告於乙○○下車著手行竊之前，已經知悉乙○○有尋找
      目標犯案之意圖，仍停留在現場等候，進而自行下車走到
      乙○○所在、遭破壞之小客車旁，將身體伸入車內，與乙○○一起翻找物品，待發現車主丁○○到場後，又駕車搭
      載乙○○共同逃逸，顯然有參與乙○○所為犯行之主觀意
      思與客觀行為。則被告與乙○○間就本案犯行有犯意聯絡
      及行為分擔乙節，亦堪認定。
三、對被告有利證據不採之理由：
    (一)被告矢口否認竊盜犯行，辯解略以：
      1.案發當晚伊毒癮發作，搭載乙○○是要拜託乙○○帶伊
        去買毒品，乙○○在車上有無說要去竊盜，伊記不清楚
        ，直到乙○○下車後，伊才知道乙○○要行竊。
      2.伊下車走到乙○○身旁，把頭伸入車內，是在質問乙○○為何要這樣害伊，並說自己馬上就要走，並無竊盜意
        思，也未與乙○○一同翻找財物。
      3.案發後乙○○曾透過丙○○傳話要求伊匯錢，才肯改口
        供，解決這個案子，否則要把伊整得很慘，但伊沒有匯
        錢，乙○○之證詞是基於報復心態，不可採信。
    (二)經查：
      1.乙○○曾在車上對被告告知其欲前往案發現場一帶尋找
        目標作案之事實，已據證人乙○○於偵、審中指證無訛
        ，有如前述。被告所稱自己毒癮發作、拜託乙○○購買
        毒品等情事，亦經乙○○於本院審理中明白加以否認（
        本院卷第71至72頁），難認屬實，何況被告自承案發後
        駕車搭載乙○○離去，在電玩店放乙○○下車後，毒品
        之事就不了了之（本院卷第74頁），倘若確實毒癮發作
        、精神恍惚，必定痛苦難耐，豈可能就此罷手，不再透
        過其他管道取得毒品、滿足毒癮？而被告於準備程序中
        即陳稱：乙○○是慣竊，大家都知道（本院卷第20頁）
        ，於審理時又稱：乙○○之前風評就不好（本院卷第12
        2 頁），顯然其對乙○○之品德、素行早有認識，加以
        被告於本案發生前不久（95年4 月16日）才有過駕車搭
        載乙○○，卻遭利用作為犯案交通工具之經驗（2763偵
        卷第15、16頁，本院卷第122 頁），在此情況下與乙○○同車外出，理當格外謹慎，對乙○○之一言一行均特
        別注意，怎可能再度於渾然不覺中，成為乙○○之犯罪
        工具？準此，被告所辯事前不知乙○○要到案發地點行
        竊云云，自非可採。
      2.被告發現乙○○下車行竊後，假使不願參與乙○○之犯
        行，大可逕自駕車離去，以免再受乙○○利用或拖累，
        實無理由在現場又逗留達5 、6 分鐘之久（本院卷第69
        頁乙○○證述），直到發現小客車車主到場才匆忙搭載
        乙○○逃逸，是被告辯稱其非意在行竊，已與常理有違
        。其次，乙○○所證：被告沒有制止伊，沒有說「你這
        樣是在害我」等語（本院卷第70、72、97頁），亦不足
        以支持被告之辯解。更有甚者，證人丁○○就被告與乙○○2 人於其觀察之1 分多鐘期間內，均有在車內伸手
        翻找物品之動作，並有「快一點、快一點」等對話內容
        乙節，於本院審理中結證歷歷，如同前述；證人乙○○
        亦證稱：下車看到丁○○時，被告有叫伊快點、快點（
        本院卷第99頁），若被告只是表明不滿乙○○有此作為
        ，自己不願牽涉之立場，三言兩語即已足夠，何須在乙○○身旁待上1 分多鐘時間？又何必在發現車主後，頻
        頻出言催促乙○○停手、上車，再駕車搭載乙○○逃離
        現場？觀諸上情，足認被告停留案發之目的即在協助、
        接應乙○○，其所辯僅有指責乙○○、未參與犯行云云
        ，亦非可信。
      3.本案發生後，乙○○曾請丙○○傳話給被告，要求被告
        匯錢乙節，固據證人丙○○到庭證明屬實（本院卷第11
        9 頁）。惟依丙○○所述內容，乙○○係以「要照實講
        出來」一事要脅被告，並非表示如被告拒絕匯款，要對
        被告為不實指控之意思。而共犯之間推由1 人收受其他
        人給付之金錢後，出面單獨承擔刑責，為其他人開脫罪
        嫌之情形，事所常見，乙○○有意在獲有利益之前提下
        為被告扛罪，並非不能想像，自難以其前述提議即否定
        其不利於被告供述之真實性。再者，乙○○曾於警詢中
        供稱其95年4 月16日及同年月20日（即本案）2 次犯行
        均係與被告共犯（2763偵卷第21、23頁），嗣於偵查中
        就4 月16日之犯行證實被告之清白，自承當初為報復被
        告將伊咬出來，想把被告拖下水（2278偵卷第69頁），
        惟就本案犯行，依然堅稱係被告知道伊要偷後載伊去的
        。果如被告所言，乙○○因其未依要求匯款而故意陷害
        ，乙○○何以不就4 月16日之犯行一併繼續誣指被告涉
        案，而甘願主動為被告澄清？故被告此部分辯解，仍不
        能據為對其有利之認定。
    (三)證人乙○○雖曾於96年1 月16日審理中證稱：沒有跟被告
      說要去郵電街做何事，行竊過程被告沒有下車，不知道被
      告有無徒步到伊身後、有無探頭進入車內等語（本院卷第
      67、68、70頁），然經本院提示其偵訊筆錄後，乙○○就
      有關其前後證詞不符之問題，便一再答稱「忘記了」（本
      院卷第73頁），足見其前開有利於被告之證詞，若非考量
      其已因本案服刑，不欲再牽連他人，而刻意迴護被告，即
      係事隔已久、記憶模糊，自己亦不能確認之陳述，顯不足
      憑以認定對被告有利之事實。
    (四)綜上所述，本案事證已臻明確，被告與乙○○共同竊盜之
      犯行洵堪認定，應依法論科。
四、論罪科刑之理由：
    (一)被告行為後，94年2 月2 日修正公布之刑法及刑法施行法
      業於95年7 月1 日施行。參酌最高法院95年5 月23日刑事
      庭第8 次會議決議，於刑法修正施行後，應適用刑法第2
      條第1 項之規定，就罪刑有關之共犯、未遂犯、想像競合
      犯、牽連犯、連續犯、結合犯，以及累犯加重、自首減輕
      暨其他法定加減原因（如身分加減）與加減例等一切情形
      ，綜其全部罪刑之結果，為「從舊從輕」之比較；易科罰
      金之折算標準，應依刑法第2 條第1 項之規定，適用最有
      利於行為人之法律。本案與被告「罪刑有關」之法律，僅
      刑法第28條關於共犯之規定有將「實施」改為「實行」之
      純文字修正情形，依最高法院95年11月7 日刑事庭第21次
      會議決議意旨，此非刑法第2 條第1 項所指之「法律有變
      更」，尚無該條之適用，應依一般法律適用原則，適用裁
      判時法即修正後刑法第28條規定；至於易科罰金之折算標
      準，依修正前刑法第41條第1 項前段、修正前罰金罰鍰提
      高標準條例第2 條及現行法規所定貨幣單位折算新臺幣條
      例第2 條規定，以新臺幣3 百元以上9 百元以下折算1 日
      ，依修正後刑法第41條第1 項前段規定，則以新臺幣1 千
      元、2 千元或3 千元折算1 日，比較修正前、後規定，以
      修正前刑法較有利於被告，自應適用修正前刑法第41條第
      1 項前段規定。
    (二)本案共犯乙○○所攜帶之螺絲起子係金屬製品，質硬型尖
      ，且能擊破小客車之車窗玻璃，客觀上足以對他人生命、
      身體之安全構成威脅，自屬兇器。故被告所為，係犯刑法
      第321 條第1 項第3 款之攜帶兇器竊盜罪。
    (三)被告與乙○○就本案犯行，主觀上有犯意聯絡，客觀上有
      行為分擔，應論以共同正犯。
    (四)審酌被告曾有偽造有價證券、公共危險等前科紀錄（參本
      院卷附臺灣高等法院被告前案紀錄表），未能徹底改過，
      潔身自愛，又以駕車接應並共同搜尋財物之方式，與乙○○共犯本案，犯後否認犯行，耗費相當程度之司法資源，
      惟本案竊得之財物不多，被害人所受損害實屬輕微，依現
      存證據資料，被告未因參與犯行而獲有實際利益，又被告
      行為時尚在大鼎活蝦餐廳股份有限公司擔任採購一職（參
      本院卷第49頁勞工退休金制度選擇意願徵詢表、第50頁名
      片及各類所得扣繳暨免扣繳憑單），有正當職業及固定收
      入，非無業遊蕩而慣常犯案之人，犯案主要仍係受友人影
      響所致，其惡性難謂重大，再參酌被告高中畢業學歷之智
      識程度，未婚、與年邁父親同住之生活狀況等一切情狀，
      本院認公訴人從輕求處被告有期徒刑6 月，堪稱適當，爰
      如其所請，量處如主文所示之刑，並諭知易科罰金之折算
      標準。
    (五)被告與乙○○共犯本案所用、乙○○持有之螺絲起子1 支
      ，雖係依法得沒收之物，惟未經警方扣案，下落不明，又
      無證據證明其依然存在，為免日後執行困難，爰不予宣告
      沒收，併此敘明。
五、適用之法律：
    (一)刑事訴訟法第299 條第1 項前段。
    (二)刑法第2 條第1 項前段、第28條、第321 條第1 項第3 款
      。
    (三)修正前刑法第41條第1 項前段。
    (四)修正前罰金罰鍰提高標準條例第2 條。
    (五)現行法規所定貨幣單位折算新臺幣條例第2 條。
本案經檢察官石東超到庭執行職務。
中　　華　　民　　國　　96　　年　　4 　　月　　10　　日
                  刑事第一庭    審判長法　官  劉興浪
                                      法  官  蔡志宏
                                      法  官  羅貞元
以上正本證明與原本無異。
如不服本判決，應於判決送達後10日內向本院提出上訴狀（應抄
附繕本）。告訴人或被害人如對於本判決不服者，應具備理由請
求檢察官上訴，其上訴期間之計算係以檢察官收受判決正本之日
期為準。
                                      書記官  劉秋雯
中　　華　　民　　國　　96　　年　　4 　　月　　17　　日
附錄本判決論罪科刑法條：
中華民國刑法第321條第1項第3款
（加重竊盜罪）
犯竊盜罪而有左列情形之一者，處 6 月以上、 5 年以下有期徒
刑：
三  攜帶兇器而犯之者。
